臺中高等行政法院判決　　　　　　　　　　　　　　　　九十一年度簡字第二○號
　　原　　　告　甲○○
　　被　　　告　臺中縣政府
　　代　表　人　乙○○
　　訴訟代理人　丙○○
　　　　　　　　戊○○
右當事人間因消防法事件，原告不服內政部中華民國九十年九月十日台九○內訴字第
九○○六二一四號訴願決定，提起行政訴訟。本院判決如左︰
　　主  文
原告之訴駁回。
訴訟費用由原告負擔。
　　事  實
壹、事實概要：
    原告係位於台中縣大甲鎮○○里○○路三○○號生寶企業有限公司之管理權人，
    被告機關所屬消防局大甲分隊接獲民眾檢舉大甲鎮○○路二四九巷十一號儲放大
    批液化石油氣鋼瓶，乃派員於民國（下同）九十年二月十三日下午十五時三十分
    許前往稽查並予舉發，被告機關以該處所並未符合可燃性高壓氣體容器儲存室設
    置規定，違反公共危險物品及可燃性高壓氣體設置標準暨安全管理辦法第二十六
    條及消防法第十五條第二項規定，依同法第四十二條規定，以九十年三月十四日
    府消危罰字第○六五號處分書裁處原告新臺幣（下同）四萬元，原告不服，提起
    訴願遭駁回，遂提起本件行政訴訟。
貳、兩造之陳述及爭點：
一、原告部分：
  (一)聲明：訴願決定及原處分均撤銷。
  (二)陳述：
　　原告儲存場所設置於台中縣沙鹿鎮○○里○○路二四－七二號中台煤氣分裝場內
    ，至於台中縣大甲鎮○○路二四九巷十一號房屋係屬檢修鋼瓶之場所，其內設有
    油漆桶，且由現場照片很清楚可以看出整理後及未整理之鋼瓶，況且鋼瓶內並未
    有液化石油氣存在。待檢修完畢，仍要送至鋼瓶檢驗場檢驗，請撤銷訴願決定及
    原處。
二、被告部分：
　(一)聲明：原告之訴駁回。
　(二)陳述：
　　1.按「公共危險物品及可燃性高壓氣體之範圍及分類、製造、儲存或處理場所之
      位置、構造及設備之設置標準，儲存、處理及搬運之安全管理辦法，由中央主
      管機關會同中央目的事業主管機關定之。但公共危險物品及可燃性高壓氣體之
      製造、儲存、處理或搬運，中央目的事業主管機關另訂有安全管理規定者，依
      其規定辦理。」；「公共危險物品及可燃性高壓氣體之製造、儲存或處理場所
      ，其位置、構造及設備未符合設置標準，或儲存、處理及搬運未符合安全管理
      規定者，處其管理權人或行為人新壹幣二萬元以上十萬元以下罰鍰‧‧‧」為
      消防法第十五條第二項、第四十二條所明定。次按「公共危險物品及可燃性高
      壓氣體設置標準暨安全管理辦法」第二十六條規定：「可然性高壓氣體容器儲
      存室，應符合下列規定：一、設有嚴禁煙火標示及防爆型緊急照明設備。二、
      應依設備標準規定設置氣體漏氣自動警報設備。三、應設置防止氣體滯留之有
      效通風裝置。四、應採用不燃材料構造之地面一層建築物，屋頂應以輕質之金
      屬板或具同等性能材質構成，屋簷並應距離地面二點五公尺以上。五、應保持
      攝氏四十度以下之溫度；容器並應防止日光直射。六、灌氣容器與殘氣容器，
      應分開儲存、並直立放置，且不可重疊堆放。七、通路面積至少應占儲存場所
      面積之百分之二十以上。八、容器閥應隨時關緊，未設護圈之容器應蓋好帽蓋
      。九、周圍二公尺範圍內，應嚴禁煙火，且不得存放任何可燃性物質。但儲存
      室四周牆壁為不燃材料建造，並設有具二小時以上時效之防火牆者，不在此限
      。」違反上開規定者，參酌內政部八十八年十一月十九日台（八八）內消八八
      七六二三五號函頒「各級消防主管機關辦理消防安全檢查違法案件裁處注意事
      項」表八、公共危險物品及可燃性高壓氣體各類事業場所違規程度裁處分類表
      編號十五規定：「未符合容器儲存室相關規定」，其違規程度為「嚴重違規」
      ，第一次違規者裁處新台幣四萬元以下罰鍰。
    2.查本件乃被告消防局大甲分隊於前述時、地執行檢舉案件取締稽查，發現原告
      未將液化石油氣鋼瓶儲存於合法之儲存場所，而將其儲存於上開地點，核有稽
      查照片等相關附卷可稽，違規事實洵堪認定，被告消防局爰據以裁處原告罰鍰
      新台幣四萬元，揆諸首揭規定並無不合。
    3.原告主張生寶企業有限公司之儲存室設於中台煤氣分裝場，放置於台中縣大甲
      鎮○○路二四九巷十一號內之鋼瓶是空桶或待檢驗之舊桶云云乙節，經查被告
      消防局大甲分隊於查察取締時，現場仍存有數桶五十公斤之灌氣容器，並有現
      場照片可資佐證，與原告辯稱為空桶有所不符，原告之主張核與事實不符，所
      訴理由實無可採。
　　理  由
一、按「公共危險物品及可燃性高壓氣體之範圍及分類、製造、儲存或處理場所之位
    置、構造及設備之設置標準，儲存、處理及搬運之安全管理辦法，由中央主管機
    關會同中央目的事業主管機關定之。但公共危險物品及可燃性高壓氣體之製造、
    儲存、處理或搬運，中央目的事業主管機關另訂有安全管理規定者，依其規定辦
    理。」；「公共危險物品及可燃性高壓氣體之製造、儲存或處理場所，其位置、
    構造及設備未符合設置標準，或儲存、處理及搬運未符合安全管理規定者，處其
    管理權人或行為人新壹幣二萬元以上十萬元以下罰鍰‧‧‧」為消防法第十五條
    第二項、第四十二條所明定。次按「公共危險物品及可燃性高壓氣體設置標準暨
    安全管理辦法」第二十六條規定：「可然性高壓氣體容器儲存室，應符合下列規
    定：一、設有嚴禁煙火標示及防爆型緊急照明設備。二、應依設備標準規定設置
    氣體漏氣自動警報設備。三、應設置防止氣體滯留之有效通風裝置。四、應採用
    不燃材料構造之地面一層建築物，屋頂應以輕質之金屬板或具同等性能材質構成
    ，屋簷並應距離地面二點五公尺以上。五、應保持攝氏四十度以下之溫度；容器
    並應防止日光直射。六、灌氣容器與殘氣容器，應分開儲存、並直立放置，且不
    可重疊堆放。七、通路面積至少應占儲存場所面積之百分之二十以上。八、容器
    閥應隨時關緊，未設護圈之容器應蓋好帽蓋。九、周圍二公尺範圍內，應嚴禁煙
    火，且不得存放任何可燃性物質。但儲存室四周牆壁為不燃材料建造，並設有具
    二小時以上時效之防火牆者，不在此限。」
二、經查，原告係位於台中縣大甲鎮○○里○○路三○○號生寶企業有限公司之管理
    權人，業據原告陳明在卷，並有經濟部公司基本資料上網查詢單在卷可稽，原處
    分誤載原告所營事業為生寶煤氣行，應予更正。次查，被告所屬消防局大甲分隊
    派員於九十年二月十三日，前往台中縣大甲鎮○○路二四九巷十一號稽查，發現
    該處並未符合可燃性高壓氣體容器儲存室設置規定，卻儲放大批液化石油氣鋼瓶
    ，有稽查時現場照片附原處分卷可考，並經證人前往稽查之消防隊員丙○○到庭
    證稱：該照片內之鋼瓶出口貼有紅色或銀色之封條者，即表示其內裝有煤氣。原
    告於本院訊問時亦承認原處分卷最後一頁照片所示後面之五十公斤之鋼瓶內裝有
    煤氣，則系爭場所非法儲存有煤氣乙節洵堪認定。
三、原告雖主張其所經營之生寶企業有限公司之儲存場所設置於台中縣沙鹿鎮○○里
    ○○路二四－七二號中台煤氣分裝場內，該公司存有煤氣之鋼瓶均置於貨車上，
    被告前往稽查之台中縣大甲鎮○○路二四九巷十一號房屋係屬檢修鋼瓶之場所云
    云，惟據證人即原告之配偶丁○○到庭證稱：「大甲鎮○○路二四九巷十一號是
    原告（經營）之公司之辦公室，光明路三○○是公司登記之地址，兩處皆有營業
    ，‧‧‧」，顯然原告主張系爭處所係作為檢修之用乙節不實。系爭被查獲之地
    點既係原告從事煤氣零售之營業地點，衡情不可能未存放煤氣以供銷售，況由原
    處分卷末頁所附照片顯示，系爭大甲鎮○○路二四九巷十一號現場存有五十公斤
    鋼瓶裝之大批煤氣已如前述，則原告所謂存有煤氣之鋼瓶均在貨車上，系爭地點
    未存放煤氣等情，即不可採。另原告亦未能舉證證明中台煤氣分裝場係原告公司
    之煤氣儲存處所，且原告所謂其煤氣儲存場遠在另一鄉鎮之他人營業所內，亦顯
    與常情有違，原告此部分主張亦無足取。綜上所述，原告違反首揭公共危險物品
    及可燃性高壓氣體設置標準暨安全管理辦法第二十六條及消防法第十五條第二項
    規定，儲存煤氣於非法場所，被告依同法第四十二條規定，裁處原告罰鍰四萬元
    ，於法並無不合。訴願決定予以維持亦無違誤，原告訴請撤銷均無理由，應予駁
    回，爰不經言詞辯論逕予判決。
據上論結，本件原告之訴為無理由，依行政訴訟法第二百三十三條第一項、第二百三
十六條、第一百九十五條第一項後段、第九十八條第三項前段，判決如主文。
中　　華　　民　　國　　 九十一　　 年　　　三　　　　月　　　十一　　　日
                 臺 中 高 等 行 政 法 院   第 三 庭
                                         法  官　許　金　釵
右正本證明與原本無異。
如不服本判決，應於判決送達後二十日內，以本訴訟事件所涉及之法律見解具有原則
性者，始得向本院提出上訴狀並表明上訴理由，經最高行政法院許可，否則不得上訴
；如於本判決宣示後送達前提起上訴者，應於判決送達後二十日內補提上訴理由書（
均應依對造人數提出繕本）。提起上訴應預繳送達用雙掛號郵票拾份（每份三十四元
）。
中　　華　　民　　國　　 九十一　　 年　　　三　　　　月　　　十二　　　日
　　　　　　　　　　　　　　　　　　　　 法院書記官　李孟純
